臺灣高等法院高雄分院刑事判決　　　　　　　　　　九十一年度交上易字第二七號
　　上　訴　人　臺灣高雄地方法院檢察署檢察官
　　被　　　告　甲○○
右上訴人因過失致死案件，不服臺灣高雄地方法院九十年度交易字第六五二號中華民
國九十年十二月三日第一審判決（起訴案號：臺灣高雄地方法院檢察署九十年度偵字
第四七四三號），提起上訴，本院判決如左：
      主  文
上訴駁回。
      事  實
一、甲○○與劉盧玉雲為蓮霧園工作之同事。甲○○於民國九十年二月十三日上午七
    時五十分許，駕駛經註銷車牌號碼為農用之普通小型車，附載劉盧玉雲欲至蓮霧
    園從事農務工作時，途經高雄縣六龜鄉六龜村紅水坑一三一線道八公里處斜坡路
    段時，適該車故障熄火，甲○○此時應注意凡遇車輛機件故障、熄火之狀況，須
    將車輛停放於路邊，等待專業人員到場拖吊、維修或為其他適當之處理，不可貿
    然自行推移車輛或擅作處置，以避免擴大先前之危險狀態或再生新的危險狀況，
    而依當時情形又非不能注意，詎甲○○與劉盧玉雲二人竟均疏於注意，未通知任
    何專業人員到場，亦未為任何安全防護措施，即貿然下車，分由甲○○在前、劉
    盧玉雲在後，於該處斜坡路段共同推動車輛上坡，旋因坡度甚陡，車體過重而往
    後滑退山谷，致在後推車之劉盧玉雲遭壓制車底下，並受有內出血、胸腹底挫傷
    等傷害，嗣因低血容積性休克，經送醫急救後，延至同日上午九時許不治死亡。
二、案經高雄縣警察局六龜分局報請台灣高雄地方法院檢察署檢察官偵查起訴。
      理  由
一、右揭事實，業據被告甲○○於本院審理中供承不諱，並經被害人劉盧玉雲之夫乙
    ○○於警訊、原審偵審指訴綦詳，復有交通事故調查報告表所附現場圖、車禍現
    場照片八幀附卷可稽。按被告係精神、智識情況均正常之成年人，應注意凡遇車
    輛機件故障、熄火之狀況，須將車輛停放於路邊，等待專業人員到場拖吊、維修
    或為其他適當之處理，不可貿然自行推移車輛或擅作處置，以避免擴大先前之危
    險狀態或再生新的危險狀況，而依當時情況及其智識能力又無不能注意之情事，
    竟疏於注意，未通知其他人員到場，亦未作足夠之安全防護措施，即貿然下車，
    與被害人在坡度甚陡之坡道共同推車上行，致車向後滑落肇至被害人死亡，其對
    本件事故之發生，應負過失責任，至為明確。又被害人劉盧玉雲確因本件事故致
    受傷死亡，亦經台灣高雄地方法院檢察署檢察官督同法醫相驗屬實，有勘驗筆錄
    、相驗屍體證明書、驗斷書各一紙附卷可證。再被害人之死亡與被告之過失行為
    間，顯有相當因果關係。另被害人雖有附和提議並共同下車推車之疏失，亦不能
    因此解免被告本件應負之過失刑責。至公訴人所敘被告過失情節，雖與本院認定
    有異，然公訴事實既已敘及基本社會事實，本院自得審究認定，不受公訴人所述
    過失責任認定之拘束，併予敘明。本件事證明確，被告上開過失致人於死之犯行
    ，應堪認定。
二、核被告所為，係犯刑法第二百七十六條第一項之過失致人於死罪。另按汽車駕駛
    人無駕駛執照駕車，因而致人受傷或死亡，依法應負刑事責任者，加重其刑至二
    分之一，道路交通管理處罰條例第八十六條第一項前段固定有明文。惟按汽車駕
    照為駕駛人許可通行之憑證，參酌上揭條項之立法目的係在避免駕駛人因未考領
    有駕駛執照，對駕駛車輛之應行注意事項尚未嫻熟，即貿然駕車上路，並致生使
    人受傷或死亡之交通事故，具有惡性而為之加重處罰，是該條所謂無駕駛執照駕
    車與致人受傷或死亡之結果間，需具備因果關係始能依法予以加重。查被告並未
    領有駕駛執照，雖據其自承在卷（見原審卷第十二頁及本院九十一年一月三十一
    日審判筆錄），然本件被告之過失責任非在無照駕駛致生交通事故，而係在於未
    為任何防護安全措施即貿然於陡坡推動故障車輛，其過失行為顯與未領有駕駛執
    照一節並無關連，揆諸上揭說明，自無從依前開法條加重其刑，附此敘明。
三、原審引依刑法第二百七十六條第一項、第四十一條第一項，罰金罰鍰提高標準條
    例第一條前段、第二條，審酌被告素行良好，有卷附台灣高等法院被告全國前案
    紀錄表一紙可按，本次係一時疏失行為而肇致事故，惡性非重，犯後態度尚佳，
    惟迄今未與被害人家屬達成民事和解，及被害人亦未注意，貿然於上坡處共同推
    動故障車輛，對車禍之發生與有過失等一切情狀，量處有期徒刑伍月，併諭知易
    科罰金之折算標準，其認事用法，核無違誤。檢察官依告訴人之請求提起上訴，
    認原判決量刑過輕云云。查被告所犯刑法第二百七十六條第一項之罪，其法定刑
    為二年以下有期徒刑、拘役或二千元以下罰金，本件被告雖有過失，惟被害人亦
    與有過失，原審判處被告有期徒刑五月，難認有輕縱之嫌。上訴意旨指摘原判決
    不當，為無理由，應予駁回。
據上論結，應依刑事訴訟法第三百六十八條，判決如主文。
本案經檢察官陳新慶到庭執行職務。
中    華    民    國     九十一     年       二       月        五      日
                              臺灣高等法院高雄分院刑事第五庭
                                  審判長法官  吳水木
                                        法官  洪慶鐘
                                        法官  趙文淵
右正本證明與原本無異。
不得上訴。
                                      書記官  陳武悅
中    華    民    國     九十一     年       二       月        七      日
附錄：本判決論罪科刑法條：
中華民國刑法第二百七十六條第一項：
  因過失致人於死者，處二年以下有期徒刑、拘役或二千元以下罰金。
                                                                        Ｑ
